臺灣臺中地方法院民事判決
111年度中簡字第18號
原      告  李佩芬  

被      告  郭覲綸  
上列被告因過失傷害案件，經原告提起損害賠償之刑事附帶民事
訴訟（本院110年度交附民字第420號），經刑事庭裁定移送前來
，本院於民國111年5月6日言詞辯論終結，判決如下：
    主      文
一、被告應給付原告新臺幣404,975元，及自民國110年10月22日
    起至清償日止，按週年利率百分之5計算之利息。
二、原告其餘之訴駁回。
三、本判決原告勝訴部分得假執行。
    事實及理由
壹、程序事項：
    本件原告起訴時原聲明為「被告應給付原告新臺幣（下同）
    60萬元，及自起訴狀繕本送達之翌日起至清償日止，按週年
    利率5%計算之利息」（見交附民卷第5頁）。嗣最終變更聲
    明為「被告應給付原告565,779元，及自附民狀繕本送達翌
    日起至清償日止，按週年利率5%計算之利息」（見本院卷第
    107頁），核屬減縮應受判決事項之聲明，依民事訴訟法第2
    55條第1項第3款規定，應予准許。
貳、實體事項：
一、原告主張：
  ㈠被告自民國109年10月16日22時許起至同年月17日1時許止及
    自同年月17日5時許起至同日6時許止，在其位於臺中市○○區
    ○○路0段00巷00號居處飲用酒類後，於109年10月17日上午8
    時43分許騎乘車牌號碼000-000號普通重型機車，沿臺中市
    潭子區雅潭路3段71巷由南往北方向行駛至雅潭路3段71巷與
    雅潭路3段交岔路口，欲駛入雅潭路3段，本應注意汽車（包
    括機車）在雙向二車道行駛時，應在遵行車道內行駛，在劃
    有分向限制線之路段，不得駛入來車之車道內，而依當時情
    形天候陰、日間自然光線、路面鋪設柏油、乾燥、無缺陷、
    無障礙物，視距良好，並無不能注意之情事，竟違規逆向駛
    入雅潭路3段由西往東方向之車道，適有原告騎乘車牌號碼0
    00-000號普通重型機車（下稱系爭機車），沿該路段由西往
    東方向行駛而至，見狀剎車閃避不及，系爭機車車頭與被告
    機車左側車身發生碰撞（下稱系爭車禍），原告因而受有頸
    椎第4節骨折、上唇及牙齦撕裂傷、上顎左右正門齒、上顎
    左側側門齒側方及外脫位、上顎右側正門齒至左側側門齒齒
    槽骨斷裂、上顎右側犬齒至左側第一小臼齒、下顎左側第一
    小臼齒至右側第一小臼齒牙震盪、左下肢及右上肢多處擦傷
    等傷害。
　㈡原告因被告之不法侵害行為受有以下損害：已支出醫療費用1
    20,846元、未來醫療費用239,154元、增加生活上費用（傷
    口護理費用）9,033元、就醫交通費18,605元（每趟305元，
    共61趟）、無法工作損失174,054元（109年10月18日至110
    年2月18日，共計4個月，每月薪資33,300元、留職停薪自付
    勞保費2,564元、健保費1,481元、工資墊償基金8元、勞工
    退休金1,998元，年終獎金0.5個月16,650元）、看護費用3
    萬元（每日1,000元，共計30日）、精神慰撫金2萬元。另汽
    車強制責任保險已領理賠金45,913元。
　㈢爰依侵權行為之法律關係提起本件訴訟，請求被告就原告上
    開損害負賠償責任等語。並聲明：⒈如程序事項變更後聲明
    所示。⒉願供擔保，請准宣告假執行。
二、被告抗辯：除對於原告薪資部分有爭執外，其餘不爭執等語
    。
三、本院之判斷：
  ㈠被告應負侵權行為損害賠償責任：
　　按因故意或過失，不法侵害他人之權利者，負損害賠償責任
    ，民法第184條第1項前段定有明文。又按汽車駕駛人飲用酒
    類後其吐氣所含酒精濃度達每公升0.15毫克，不得駕車汽車
    ；另在未劃設慢車道之雙向二車道行駛時，應在遵行車道內
    行駛，在劃有分向限制線之路段，不得駛入來車之車道內，
    道路交通安全規則第114條第2款、第97條第1項第1、2款分
    別定有明文。經查：　
　⒈原告主張被告於上開時、地，飲用酒類後騎乘普通重型機車
    ，疏於注意在未劃設慢車道之雙向二車道行駛時，應在遵行
    車道內行駛，在劃有分向限制線之路段，不得駛入來車之車
    道內，碰撞原告所騎乘之系爭機車，致原告受有頸椎第4節
    骨折、上唇及牙齦撕裂傷、上顎左右正門齒、上顎左側側門
    齒側方及外脫位、上顎右側正門齒至左側側門齒齒槽骨斷裂
    、上顎右側犬齒至左側第一小臼齒、下顎左側第一小臼齒至
    右側第一小臼齒牙震盪、左下肢及右上肢多處擦傷之傷害等
    事實，業據其提出中國醫藥大學附設醫院（下稱中國附醫）
    診斷證明書、門診醫療收據等件為證（見交附民卷第7-33頁
    、第41-49頁；本院卷第35-37、85、91-95頁）。並經本院
    依職權調閱臺灣臺中地方檢察署110年度核交字第1366號、
    偵字第15868號偵查卷宗、本院110年度交易字第1370號刑事
    卷宗核閱屬實。並參以被告因過失傷害犯行，經本院上開刑
    事案件判處有期徒刑4月確定等情，有本院110年度交易字第
    1370號判決在卷可佐（見本院卷第15至19頁）。足認被告確
    有飲用酒類後騎乘機車，在未劃設慢車道之雙向二車道行駛
    時，未注意應在遵行車道內行駛，在劃有分向限制線之路段
    ，不得駛入來車之車道內之疏失，被告就本件車禍之發生有
    過失甚明。
  ⒉系爭機車之受損，及原告受有頸椎第4節骨折、上唇及牙齦撕
    裂傷、上顎左右正門齒、上顎左側側門齒側方及外脫位、上
    顎右側正門齒至左側側門齒齒槽骨斷裂、上顎右側犬齒至左
    側第一小臼齒、下顎左側第一小臼齒至右側第一小臼齒牙震
    盪、左下肢及右上肢多處擦傷之傷害，既係來自於被告騎乘
    機車，行經未劃設慢車道之雙向二車道時，未注意應在遵行
    車道內行駛，在劃有分向限制線之路段，不得駛入來車之車
    道內之過失駕車行為所直接造成，兩者間自具相當因果關係
    。從而，原告主張被告應負侵權行為損害賠償責任，應屬有
    據。　
　㈡原告得向被告請求之各項費用及賠償損害之範圍：
　　按不法侵害他人之身體或健康者，對於被害人因此減少勞動
    能力，或增加生活上之需要時，應負損害賠償責任；不法侵
    害他人之身體，被害人雖非財產上之損害，亦得請求賠償相
    當之金額，民法第193條第1項、第195條第1項分別定有明文
    。又民法第193條第1項規定之「增加生活上之需要」，係指
    被害人以前並無此需要，因為受侵害，始有支付此費用之需
    要而言（最高法院78年4月18日第9次民事庭會議決議㈡參照
    ）。茲就原告所受損害，論述如下：　
　⒈醫藥費用部分：
  ①原告主張因系爭車禍已支出醫療費用120,846元乙情（見本院
    卷第77、81頁），有已支出醫療費用明細、診斷證明書、醫
    療費用收據在卷可證（見交附民卷第7至33頁、第41至49頁
    ；本院卷第35-37、81、85、91-95頁），且為被告所不爭執
    （見本院卷第108頁），是原告此部分請求，應屬有據。
  ②原告雖持中國附醫109年10月29日診斷證明書（見本院卷第36
    頁），主張：因系爭車禍，未來仍需醫療費用239,154元等
    語（見本院卷第77頁）。惟經本院檢附上開診斷證明書，函
    詢中國附醫依目前原告治療之情形，還需花費多少錢，中國
    附醫以111年3月29日院醫事字第1110003705號函表示：「病
    人已完成根管治療，目前接受齒顎矯正治療中，已繳費7萬5
    千元整，後續仍需花費12萬5千元」等語（見本院卷第67頁
    ），可見依原告最新現況，須在花費醫療費用金額為125,00
    0元，已非上開109年10月29日診斷證明書所載初估金額。復
    本院比對原告所提出之中國附醫醫療費用單據、整理的已支
    出費用明細（見本院卷第81、91頁），可見於中國附醫函覆
    針對齒顎矯正「後續仍需花費12萬5千元」後，原告於111年
    4月11日已又繳納3萬元，此部分已在含在前揭已支出醫療費
    用120,846元中。是依現有卷證資料，可認依原告最新現況
    ，原告所需將來醫療費用為95,000元（計算式：125,000元－
    30,000元）。故原告請求將來醫療費用於95,000元範圍內有
    理由，逾此範圍則屬無據。
  ③準此，原告請求醫療費用215,846元（計算式：120,846＋95,0
    00）為有理由，逾此範圍則無理由。
  ⒉交通費部分：
    原告主張其因系爭車禍受傷，必須往返醫院及住家就醫，以
    往返之距離乘以每公里計程車車資及次數，受有交通費損害
    18,605元（每趟305元，共61趟）等情，雖未能提出計程車
    之單據。然查：
    原告於109年10月17日有至中國附醫急診、及109年10月20日
    、11月3、17日、12月2、16、30日；110年1月13日於神經外
    科門診追蹤等情，為被告所不爭執（見本院卷第108頁），
    可見原告主張其自受傷後迄111年4月14日止，仍需往返住家
    與中國附醫間就醫共計61趟。又本院審酌原告受傷部位為頸
    椎第4節骨折及左下肢及右上肢多處擦傷，應難以自行騎車
    就醫，強令原告搭乘大眾交通工具就醫，亦屬苛刻，原告就
    醫應有搭乘計程車或由親屬開車接送就醫之需要。而親屬代
    為接送被害人就醫，固係基於親情。但親屬代為接送被害人
    就醫，所付出之勞力、時間，並非不能評價為金錢。雖因二
    者身分關係而免除被害人之支付義務，惟此種基於身分關係
    之恩惠，自不能加惠於加害人。故由親屬代為接送就醫，雖
    被害人無現實交通費之支付，仍可評價被害人受有相當於交
    通費之損害，得向加害人請求賠償。再參酌富邦產物保險股
    份有限公司（下稱富邦產險），理賠原告往返住家及中國附
    醫之就醫交通費是以單趟305元計算（見本院卷第65頁）。
    從而，原告請求其住宅往返中國附醫61次，每趟305元，受
    有交通費之損害18,605元（計算式；305×61），尚屬合理，
    應予准許。
　⒊增加生活上費用：
　　原告主張其因系爭車禍受傷，除支出醫療費用外，另支出傷
    口護理費用9,033元乙情，有統一發票、收據及醫療用品明
    細在卷可證（見交附民卷第53-56頁；本院卷第83頁），且
    為被告所不爭執（見本院卷第108頁），是原告此部分請求
    ，應屬有據。　
　⒋不能工作損失：　
　　原告主張因系爭車禍受有4個月不能工作之損失，以月平均
    薪資33,300元計算，加計留職停薪自付勞保費2,564元、健
    保費1,481元、工資墊償基金8元、勞工退休金1,998元，及
    年終獎金0.5個月16,650元）共計為174,054元部分。經查：
　①依原告所提出之中國附醫的診斷證明書（見本院卷第85頁）
    ，其上記載：「原告於109年10月17日入本院急診，…於109
    年10月18日出院，出院後109年10月20日、11月3、17日、12
    月2、16、30日。患者應配戴頸圈並在家休養4個月至110年2
    月18日，離院後休養之第1個月生活起居需由專人全日幫忙
    照護」等語，準此，原告主張受有4個月無法工作之損失，
    為有理由，應予准許。
　②被告雖對原告每月薪資有爭執，惟依據原告所提出之勞工保
    險被保險人投保資料表所載（見交附民卷第51頁；本院卷第
    87頁），原告於109年4月6日至110年3月8日任職於信都電子
    科技股份有限公司，投保薪資為33,300元，則原告主張其每
    月薪資為33,300元，堪認屬實；另依據原告所提出之（109
    年）勞保、健保及勞工退休金保費對照表（見本院卷第89頁
    ），以原告109年投保薪資33,300元計算，其因留職停薪每
    月需自付本應由雇主負擔之勞保費2,564元、健保費1,481元
    、工資墊償基金8元、勞工退休金1,998元，共計為6,051元
    ，則原告此部分主張，應由被告負責賠償，亦屬有據，應予
    准許。
　③至原告主張年終獎金0.5個月16,650元之損失等語。按勞動基
    準法第2條第3款固規定：「工資：謂勞工因工作而獲得之報
    酬，包括工資、薪金、及按計時、計日、計月、計件以現金
    或實物等方式給付之獎金、津貼、及其他任何名義經常性給
    與均屬之」。惟所稱之其他任何名義之經常性給與，並不包
    括年終獎金在內，該法施行細則第10條第2款定有明文（最
    高法院75年度台上字第469號判決意旨參照），故年終獎金
    乃具有勉勵、恩惠性質之給與，非屬勞動基準法所規定應給
    付之工資。又勞動基準法第29條規定：「事業單位於營業年
    度終了結算，如有盈餘，除繳納稅捐、彌補虧損及提列股息
    、公積金外，對於全年工作並無過失之勞工，應給予獎金或
    分配紅利」，可見雇主並非應於每年固定發放年終獎金或分
    配紅利，且關於年終獎金發放與否，以及發放金額，應視事
    業單位、雇主當年度有無盈餘而定，非謂勞工每年均有請求
    雇主給付年終獎金之權。此外，原告復未舉證證明其與雇主
    曾約定每年應給付原告年終獎金或約定年終獎金為工資範圍
    等情，則其主張受有109年度之半個月年終獎金16,650元之
    損失，難認有據。
　④綜上，原告請求無法工作之損失為157,404元【計算式：（33
    ,300＋2,564＋1,481＋8＋1,998）×4】，為有理由，應予准許，
    逾此範圍之請求，即屬無據，不應准許。
　⒌看護費用：　
　　原告主張因系爭車禍需要30天之看護，以每日1,000元計算
    ，共計看護費30,000元（計算式：1,000×30）等情，有中國
    附醫診斷證明書記載「離院後休養之第1個月生活起居需由
    專人全日幫忙照護」等語（見本院卷第85頁）明確，被告對
    此不為爭執（見本院卷第108頁），是原告此部分請求，應
    屬有據。　　　
　⒍精神慰撫金部分：
    按慰撫金之賠償須以人格權遭遇侵害，使精神上受有痛苦為
    必要，其核給之標準固與財產上損害之計算不同，然非不可
    斟酌雙方身份資力與加害程度，及其他各種情形核定相當之
    數額（最高法院51年度台上字第223號裁判意旨參照）。本
    院審酌原告為大學畢業，擔任業務助理，事故前每月薪資約
    33,300元，名下無不動產、有汽車1輛、薪資、利息及其他
    所得；被告為高中肄業、名下無不動產、有薪資所得數筆等
    情，並有兩造108、109年稅務電子閘門資料查詢表、個人戶
    籍資料查詢結果在卷可佐（見證物袋、偵字卷第29頁）。復
    考量原告因系爭車禍受有頸椎第4節骨折、上唇及牙齦撕裂
    傷、上顎左右正門齒、上顎左側側門齒側方及外脫位、上顎
    右側正門齒至左側側門齒齒槽骨斷裂、上顎右側犬齒至左側
    第一小臼齒、下顎左側第一小臼齒至右側第一小臼齒牙震盪
    、左下肢及右上肢多處擦傷等傷害。再參酌被告之過失情節
    等一切情狀，認原告請求精神慰撫金2萬元，尚屬合理，應
    予准許。
  ⒎綜上，原告因本件侵權行為所受之損害總額為450,888元（計
    算式：120,846＋95,000＋18,605＋9,033＋157,404＋30,000＋20,
    000）。　
　㈢復按保險人依本法規定所為之保險給付，視為被保險人損害
    賠償金額之一部分；被保險人受賠償請求時，得扣除之，強
    制汽車責任保險法第32條定有明文。原告陳明已領取汽車強
    制責任保險金給付45,913元，有強制險給付表在卷可佐（見
    本院卷第61-65頁），此為被告所不爭執，並有富邦產險公
    司函附卷可稽（見本院卷第101-103頁），經扣除後，原告
    得請求被告賠償之金額為404,975元（計算式：450,888－45,
    913）。　　　
　㈣查原告對於被告之損害賠償請求權，係屬未定給付期限之金
    錢債權，則依民法第229條第2項、第233條第1項前段、第20
    3條規定，原告請求自起訴狀繕本送達被告之翌日即110年10
    月22日（見交附民卷第59、60頁之本院送達證書、潭子分駐
    所法院寄存文書管制簿，被告於110年10月21日具領該繕本
    ）起至清償日止，按週年利率5％計算之遲延利息，為有理由
    ，應予准許。
四、綜上所述，原告依侵權行為之法律關係，請求被告給付原告
    404,975元，及自110年10月22日起至清償日止，按週年利率
    百分之5計算之利息範圍內，為有理由，應予准許；逾此範
    圍之請求，為無理由，應予駁回。
五、本件判決之事證已臻明確，兩造其餘攻擊防禦方法，經審酌
    後，認均與判決結果無影響，爰不一一論述。 　　
六、本判決原告勝訴部分，係適用簡易程序所為被告敗訴之判決
    ，依民事訴訟法第389條第1項第3款規定，應依職權宣告假
    執行。原告雖聲明願供擔保請准宣告假執行，然此屬促使法
    院依職權發動假執行之宣告，法院毋庸另為准駁之諭知，附
    此敘明。　
七、本件原告係於刑事訴訟程序提起民事訴訟，經本院刑事庭裁
    定移送前來，依刑事訴訟法第504條第1項規定，無庸繳納裁
    判費，且本件訴訟繫屬期間亦未增生訴訟費用事項，故無訴
    訟費用負擔問題，併予敘明。 　　
中    華    民    國    111    年    6    月    17    日
                  臺灣臺中地方法院臺中簡易庭
                                  法  官  陳佩怡
以上為正本，係照原本作成。
如不服本判決，應於送達後二十日內，向本院提出上訴狀並表明
上訴理由，如於本判決宣示後送達前提起上訴者，應於判決送達
後二十日內補提上訴理由書（須附繕本）。如委任律師提起上訴
者，應一併繳納上訴審裁判費。 
中    華    民    國    111    年    6    月    17    日
                                  書記官  許千士